【裁判字號】    92,上易,732
【裁判日期】    920918
【裁判案由】    家暴傷害
【裁判全文】
臺灣高等法院臺南分院刑事判決      九十二年度上易字第七三二號  Ａ
      上  訴  人  臺灣嘉義地方法院檢察署檢察官
      上  訴  人
      即  被  告  乙  ○  ○
右上訴人因被告家暴傷害案件，不服中華民國九十二年六月三日臺灣嘉義地方法院九
十一年度易字第二七三號第一審判決（起訴案號：臺灣嘉義地方法院檢察署九十一年
度偵字第二三五七號），提起上訴，本院判決如左：
      主      文
上訴駁回。
      事      實
一、乙○○與丁○○原為夫妻關係，經台灣嘉義地方法院，於民國（下同）八十九年
    十月十七日，判准離婚，於九十年二月四日確定。丙○○為乙○○母親。乙○○
    與丁○○於下列行為時，係屬家庭暴力防治法第三條第一款所定家庭成員，丙○○與丁○○於下列行為時，亦屬同法條第三款所定家庭成員。
二、乙○○與丁○○二人，因兒子甲○○教養方式，常生齟齬。丁○○於九十一年三
    月廿四日上午九時四十分許，依上開民事判決所定，至嘉義縣中埔鄉頂埔村頂埔
    六十五之二號乙○○住處，擬接出甲○○，行使其會面探視權。然乙○○與丁○○二人，因甲○○穿鞋問題，發生爭執。丁○○負氣，即攜甲○○，赤腳行走。
    乙○○見狀不忍，趨前阻止，並欲將甲○○帶回，丁○○不從，乙○○遂基於傷
    害犯意，徒手毆打丁○○，丁○○遭毆後，即進入乙○○家中，欲打電話報警，
    遭乙○○阻止，因而毆打丁○○，致丁○○受有頭後頂枕部挫傷疼痛、左頸部挫
    傷皮下瘀血、右手前臂部挫傷皮下瘀血及皮下剝脫等傷害，丁○○經乙○○推出
    門外後，心有不甘，見丙○○站立在門前，竟基於傷害犯意，拉起丙○○衣服，
    向丙○○下顎部，揮拳過去，致丙○○受有唇部挫傷皮下剝脫傷害。
三、案經丙○○、丁○○訴由嘉義縣警察局中埔分局報請臺灣嘉義地方法院檢察署檢
    察官偵查起訴。
      理      由
甲、有罪部分（即被害人丁○○、丙○○部分）
    訊據上訴人即被告乙○○、丁○○均否認有右述傷害犯行，乙○○辯稱：其當天
    因見丁○○攜甲○○，赤腳走路，心生不忍，遂趨前為甲○○穿鞋，竟遭丁○○
    毆打，其係為防衛，而出手抵擋，後來為阻止丁○○，使用家中電話，將丁○○
    推出門外，伊未毆打丁○○云云。丁○○則辯稱：其僅拉扯丙○○衣服，並與其
    理論，沒有出拳毆打丙○○云云。惟查：
一、被害人丁○○部分
  (一)被告乙○○如何毆打告訴人丁○○事實，已據告訴人丁○○於警偵訊及原審時指
    訴甚詳，而告訴人丁○○案發後，於警方到現場處理時，即搭乘救護車，直接至
    嘉義基督教醫院急診驗傷，經醫生檢驗丁○○，受有頭部多處挫傷及皮下血腫，
    疑腦震盪，四肢多處瘀傷及右手前臂二公分皮下血腫等傷害，已據現場處理警員
    張志豪於原審時供明（詳原審卷一二三頁），並有嘉義基督教醫院九十二年一月
    六日92嘉基醫字第○○二○號函附丁○○病歷資料及該醫院於九十一年三月廿五
    日出具診斷證明書在卷可稽（詳原審卷一六二至一六七頁、警卷十頁）。參諸甲○○經原審提示現場照片，以聊天方式，進行詢問，娓娓道出乙○○，確有毆打
    丁○○等情（詳原審卷四五至四七頁）。足徵告訴人丁○○指述，應可採信。
  (二)雖警員蕭忠勇於警訊及原審均證稱，其在現場時，僅看見丁○○要打乙○○，乙○○撥開抵擋云云。然警方到現場時，警員蕭忠勇並未以目擊證人身分，接受警
    方偵訊，是警員蕭忠勇，案發當日，是否確在場，已非無疑。又警員蕭忠勇於偵
    查中證稱，乙○○幫甲○○穿鞋時，丁○○出手，毆打乙○○，乙○○抵擋云云
    （詳偵查卷三十頁背面）。然警員蕭忠勇於原審時卻證稱，甲○○不肯跟丁○○
    走，乙○○在哄小孩子，丁○○即毆打乙○○，遭乙○○撥開，我只記得先拉再
    打，至打何部位，我已記不得云云（詳原審卷十七至十八頁）。前後證詞，互不
    一致，顯有瑕疵。又警員蕭忠勇於偵查中供稱，未看到丁○○，進入乙○○屋內
    打電話云云（詳偵查卷三一頁）。綜上各情，警員蕭忠勇證詞，均尚不足採為被
    告乙○○未傷毆打丁○○之認定。
  (三)至被告乙○○辯稱，因遭丁○○毆打，為防衛而出手抵擋云云。然被告乙○○陳
    述，其遭丁○○毆打情形，與所提出診斷證明書（詳警卷九頁），並不相符，且
    無證據，可資證明丁○○有出手，毆打被告乙○○犯行（詳後述乙部分）。是被
    告所辯，委無可採。
二、被害人丙○○部分
    被告丁○○如何毆打告訴人丙○○事實，業據告訴人丙○○於警偵訊及原審指訴
    甚詳，並據告訴人丙○○提出傷害診斷書在卷可稽。參諸卷附現場照片，其中有
    張照片顯示，丁○○拉起丙○○衣服，情緒相當激動（詳二三五七號偵查卷三七
    頁所附照片）。經原審提示該照片，給甲○○觀看，並向甲○○詢問，丁○○是
    否有拉丙○○衣服，甲○○觀看後，主動向原審陳稱：媽媽（丁○○）有拉阿媽
    （丙○○）的衣服，阿媽嘴唇，咬到有流血，阿媽有用手，去擦嘴唇的血，阿公
    就帶阿媽去看醫生等語（詳原審卷四四至四七頁）。足徵告訴人丙○○指述，遭
    被告丁○○毆打，非屬虛妄，堪以採信。
三、綜上所述，被告乙○○、丁○○所辯，均為卸責之詞，不足採信。被告二人傷害
    犯行，事證明確，均堪以認定。
四、核被告乙○○、丁○○所為，均係犯刑法第二百七十七條第一項普通傷害罪。
五、原判決以被告二人罪證明確，因予適用刑法第二百七十七條第一項、第四十一條
    第一項前段、第七十四條第一款，家庭暴力防治法第三十條第一項，罰金罰鍰提
    高標準條例第一條前段、第二條規定，併審酌被告乙○○、丁○○，原為夫妻，
    因疼愛兒子甲○○，為兒子穿鞋問題，發生爭執，致引發本案。又告訴人丙○○
    ，原為丁○○婆婆，併參酌丙○○、丁○○傷勢，均屬輕微等一切情狀，對被告
    乙○○量處拘役三十日，對被告丁○○量處拘役十日，併均諭知所處拘役，如易
    科罰金，均以三百元折算一日之標準，以資懲儆。又被告二人均未曾受有期徒刑
    以上刑之宣告，因一時失慮，偶罹刑典，經此偵審程序，應知警惕，信無再犯之
    虞，因認所宣告之刑，以暫不執行為適當，均宣告緩刑二年，用啟自新。又被告
    乙○○與丁○○二人，於乙○○行為時，係屬家庭暴力防治法第三條第一款所定
    家庭成員，而丁○○與丙○○二人，於丁○○行為時，亦屬同法條第三款所定家
    庭成員，為被告乙○○與丁○○所供承。茲本件被告二人既均經宣告緩刑，自應
    併依家庭暴力防治法第三十條第一項規定，併宣告被告二人，於緩刑期間，均交
    付保護管束。本院經核原判決，認事用法，均無不當，量刑亦稱妥適。被告二人
    上訴意旨，均否認有毆打對方，指摘原判決不當。另檢察官循被害人丙○○請求
    ，上訴意旨，指原判決對丁○○量刑過輕，亦有不當云云。依上所述，均無理由
    ，應俱予駁回。
乙、無罪部分（即被害人乙○○部分）
一、公訴意旨另以，丁○○於九十一年三月廿四日上午九時四十分許，前往乙○○上
    開住處，擬攜甲○○外出，與乙○○因甲○○穿鞋問題，發生爭吵，丁○○基於
    傷害犯意，毆打乙○○，致乙○○受有右側軀幹挫傷、皮下瘀血與右側胸壁挫傷
    瘀血傷害。因認被告丁○○，併涉犯刑法第二百七十七條第一項傷害罪嫌云云。
二、按犯罪事實應依證據認定之，無證據不得推定其犯罪事實，刑事訴訟法第一百五
    十四條定有明文。又按認定不利於被告之事實，須依積極證據，苟積極證據不足
    為不利於被告事實之認定時，即應為有利於被告認定，更不必有何有利證據（最
    高法院三十年上字第八一六號判例參照）。
三、查公訴人認被告丁○○涉有上開傷害犯行，無非係以告訴人乙○○指訴及提出診
    斷證明書及現場照片，為其主要論據。惟訊據被告丁○○，堅決否認有右述傷害
    乙○○犯行，辯稱：伊係遭告訴人乙○○毆打，並未毆打告訴人等語。經查，告
    訴人於警訊指訴，被告丁○○抓傷其胸部紅腫云云（詳警卷一頁背面），於偵查
    中指述，其右手抱甲○○，丁○○在其左邊，用腳踢其左邊胸部大腿附近，又拉
    其胸前衣服云云（詳偵查卷三一頁背面），均與告訴人提出診斷證明書所載傷勢
    ：右側軀幹挫傷皮下瘀血共一處，二乘一公分，右側胸壁挫傷瘀血二處，一乘一
    公分，不相符合（詳警卷九頁）。而觀諸卷附現場照片，僅拍攝到告訴人乙○○
    ，指述被告丁○○毆打其地點，然該照片，亦僅顯示出丁○○、乙○○及甲○○
    三人，位在巷道，並無丁○○毆打乙○○舉動。是公訴人上開論據，均不足以證
    明，丁○○有傷害乙○○犯行。
四、此外，復查無其他確切積極證據，足以證明被告丁○○，有公訴人所指傷害乙○○犯行。依上所述，該部分犯行（即丁○○傷害乙○○部分），原應為被告丁○○無罪諭知。然公訴人認被告丁○○上開傷害乙○○部分，與被告丁○○傷害丙○○部分，有連續犯裁判上一罪關係，爰不另為無罪諭知。
五、原判決以被告丁○○傷害乙○○部分，犯罪尚屬無法證明。因而，就被告丁○○
    傷害乙○○部分，諭知無罪。本院經核原判決，就該部分判決，認事用法，均無
    不當。檢察官循被害人乙○○請求，上訴意旨，仍執陳詞，指被告丁○○確有傷
    害乙○○云云，依上所論，核無理由，應併予駁回。
丙、併案部分：戊○○○○九十二年度偵字四三六一號案件（即被害人甲○○部分）
    至併案部分，公訴人認乙○○於九十一年八月十七日至九十一年八月廿四日某時
    許，在嘉義縣中埔鄉頂埔村頂埔六五之二號住處，基於傷害犯意，持竹板毆打其
    二歲幼子甲○○背部，造成甲○○背部有多處瘀傷。公訴人認被害乙○○該部分
    犯行，與本案有連續犯關係，屬裁判上一罪。然本案發生於九十一年三月廿四日
    ，而併案部分，發生於九十一年八月十七日，二案在時間上，相隔已近半年。又
    本件係因乙○○與丁○○，就甲○○穿鞋問題，發生爭執，進而發生毆打情事。
    而併辦部分，係乙○○對其子甲○○施虐，若屬實情，二者犯罪動機，亦屬不同
    ，實難認乙○○在犯本案前，即預定計劃，要再犯併案部分（即乙○○傷害甲○○部分）。故二案顯無連續犯關係，核非屬裁判上一罪，自非本院所得審酌，爰
    將併案部分，退回檢察官，由檢察官另行偵查。
據上論斷，應依刑事訴訟法第三百六十八條，判決如主文。
本案經檢察官楊治宇到庭執行職務。
中    華    民    國      九十二      年      九      月      十八      日
                                  臺灣高等法院臺南分院刑事第六庭
                                      審判長法官  蔡    崇    義
                                            法官  許    進    國
                                            法官  董    武    全
右正本證明與原本無異。
不得上訴。
                                      法院書記官  黃    全    忠
中    華    民    國      九十二      年      九      月      二十三    日
附錄法條：
刑法第二百七十七條第一項
傷害人之身體或健康者，處三年以下有期徒刑、拘役或一千元以下罰金。


司法院資訊處製作；財團法人民間司法改革基金會備份。
